【裁判字號】    99,訴易,38
【裁判日期】    991012
【裁判案由】    損害賠償
【裁判全文】
臺灣高等法院臺中分院民事裁定  99年度訴易字第38號
原      告  丙○○
訴訟代理人  周仲鼎律師
複  代理人  甲○○
被      告  乙○○
上列當事人間因被告乙○○背信案件，原告提起刑事附帶民事訴
訟，請求損害賠償，經本院刑事庭裁定移送（99年度附民字第10
3號），關於請求支出牌照稅、繳納貸款及精神損害部分，本院
裁定如下：
    主  文
原告之訴及假執行之聲請均駁回。
訴訟費用由原告負擔。
    理  由
一、按因犯罪而受損害之人，於刑事訴訟程序得附帶提起民事訴
    訟，對於被告及依民法負賠償責任之人，請求回復其損害，
    刑事訴訟法第487條第l項定有明文。惟提起附帶民事訴訟得
    請求回復之損害，以因被告被訴犯罪事實所生之損害為限，
    否則縱令得依其他事由提起民事訴訟，亦不得在刑事訴訟程
    序中附帶為此請求，最高法院著有60年度台上字第633號判
    例可參。是得利用刑事訴訟程度提起附帶民事訴訟請求犯罪
    被告及其他依法負賠償責任之人賠償其損害者，因該起訴之
    犯罪事實所生之損害及其被害人為限。苟非該起訴犯罪事實
    所生之損害法益及被害人，則不得在該刑事訴訟程序中提起
    附帶民事訴訟請求賠償，否則其訴即屬不合法，法院殊無為
    實體判決之餘地。又刑事移送民事庭之附帶民事訴訟，僅移
    送前之訴訟行為準用關於刑事訴訟之規定，若移送後之訴訟
    程序，則應適用民事訴訟法，此觀刑事訴訟法第490條及其
    但書之規定自明。故移送民事庭之附帶民事訴訟，縱其移送
    前提起此項訴訟，不合刑事訴訟法第487條所定之要件，而
    有同法第502條第l項關於訴之不合法之規定情形時，但其移
    送後之訴訟程序，既應適用民事訴訟法，即屬同法第249條
    第l項第6款所謂起訴不備其他要件者，仍應依該條項款之規
    定，以裁定駁回之，自無準用刑事訴訟法第502條第l項,以
    判決程序裁判之餘地，最高法院亦著有44年度台抗字第4號
    判例可按。
二、查本件原告主張：被告前於民國（下同）97年9月底某日，
    先出售車牌號碼3E-3526號自用小客車予伊，因伊無法一次
    給付價金，遂向匯豐汽車股份有限公司（下稱匯豐汽車公司
    ）申辦貸款新台幣（下同）29萬元，嗣伊於同年10月底某日
    ，復將上開車輛委託被告代為出售，並將該車輛連同鑰匙交
    付予被告。詎被告為伊處理事務，意圖為第三人不法之利益
    ，基於背信之犯意，竟於不詳時、地，在未書立任何汽車買
    賣契約（按原告另主張被告嗣後偽造訴外人陳永安資料予其
    ），亦未經伊之同意下，將上開車輛交付予真實姓名年籍不
    詳之成年男子使用，嗣該不詳姓名之人即任意違規使用上開
    車輛，並多次闖越電子收費車道未繳費，而多次遭到逕行舉
    發，致監理機關及交通部臺灣區○道○○○路委託遠通電收
    股份有限公司對車主即伊告發違反道路交通管理處罰條例規
    定及通知補繳通行費等均達數十件以上，致伊四處奔波並提
    出申訴及聲明異議，被告因其為違背其任務之行為，致生損
    害於伊之利益。嗣因伊於臺灣南投地方法院審理聲明異議案
    件中，傳喚陳永安作證，陳永安否認簽立汽車買賣合約書，
    伊不甘受損而提起告訴，始悉上情。嗣於98年9月9日11時50
    分許，匯豐汽車公司人員，始在高雄縣仁武鄉○○○街61號
    前，尋獲上開車輛。被告上揭背信犯行，業經刑事判決確定
    在案。系爭車輛亦已因貸款無人繳納，致遭匯豐汽車公司強
    制取回拍賣。伊因被告上開違背任務之侵權行為，並受有：
    （1）無法使用或取回系爭車輛，卻仍須繳納車輛貸款之損
    害，以已繳納13期貸款之共105,183元，加計尚積欠未繳之
    貸款95,829元，扣除被告交付予伊其將系爭車輛轉賣第三人
    之價金5萬元後，此部分損害為151,012元（2）97年9月至98
    年9月之1年間因車主仍登記為伊，致燃料稅及牌照稅皆須由
    伊繳納，伊已繳納者包括一期牌照稅7120元及一期燃料稅48
    00元，共計11,920元、（3）屢屢接獲大量罰單及繳款通知
    書，致內心恐懼該車將不知產生多少罰單或遭他人用為非作
    歹之工具；且須耗費龐大精力四處詢問申訴、聲明異議之相
    關事宜，再來回奔波於監理站及各個相關單位作說明、申訴
    ，浪費光陰時間，不但對伊生活造成困擾，亦令伊精神上承
    受莫大壓力；並因系爭車輛遭被告任意出售，造成伊經濟上
    壓力，無法如期繳交貸款，致伊信用受損，且無法換發駕照
    ；更因而受婆婆、丈夫之諸多責難，導致家庭失和；在在均
    可見被告不法侵害伊精神、名譽及信用方面之人格法益，使
    伊受有30萬元之精神損害（非財產上損害），上述合計共37
    9,680元，依民法第184條第1項、第195條第1項及第544條之
    規定，被告並應賠償伊等情，爰於附帶民事訴訟併為起訴請
    求及加計法定遲延利息，及請求准予宣告假執行等語。
三、惟查：被告被訴將原告委託出賣之汽車交予第三人使用涉犯
    背信犯罪直接所生之損害，要只因該第三人違規所生之罰款
    及欠繳之通行費而已，此有上開刑事公訴人起訴書及判決正
    本在卷可稽，至被告所主張被告未盡委任義務，該車未及賣
    出，原告仍須繳納汽車貸款、牌照稅及原告為上述罰款、通
    行費之繳納、申訴等而精神受有損害合計379,680元部分，
    並非犯罪直接所生之損害，尚與刑事訴訟法第487條所定之
    案件不合，自不得於刑事附帶民事訴訟中請求。而刑事庭移
    送民事庭之附帶民事訴訟，移送前之訴訟程序是否合法，仍
    應依刑事訴訟法決之，業如前述，則原告就此部分之起訴，
    即非合法，復無從補正，自應依民事訴訟法第249條第l項第
    6款之規定，駁回原告此部分之訴。
四、綜上所述，本件原告關於貸款、稅款及精神損失部分損害賠
    償之起訴，為不合法，且無從補正，爰以裁定駁回之。又原
    告此部分之訴，既經駁回，其假執行之聲請即失所附麗，爰
    併予駁回。
據上論結，本件原告上開部分之訴為不合法，依民事訴訟法第24
9條第l項第6款、第95條、第78條裁定如主文。
中    華    民    國    99    年    10    月    12    日
                民事第三庭    審判長法  官  陳照德
                                    法  官  曾謀貴
                                    法  官  朱  樑
以上正本係照原本作成。
不得抗告。
                                    書記官  陳妙瑋
中    華    民    國    99    年    10    月    12    日
                                                      Ｖ

司法院資訊處製作；財團法人民間司法改革基金會備份。
